【裁判字號】    88,上訴,466
【裁判日期】    890601
【裁判案由】    懲治盜匪條例等
【裁判全文】
臺灣高等法院刑事判決                            八十八年度上訴字第四六六號
    上  訴  人  臺灣臺北地方法院檢察署檢察官
    被      告  丁○○
                丙○○
    選任辯護人  洪堯欽
                黃麗蓉
                黃永琛
右上訴人因被告懲治盜匪條例等案件，不服臺灣臺北地方法院八十七年度訴字第一三
四號，中華民國八十七年十一月十六日第一審判決（起訴案號：臺灣臺北地方法院檢
察署八十六年度偵字第一七七二五號、八十六年度偵字第一二０二三五號）提起上訴
，本院判決如左：
    主  文
原判決撤銷。
丁○○、丙○○共同行使偽造私文書，足以生損害於他人，各處有期徒刑壹年貳月；
均緩刑伍年。
    事  實
一、丁○○為甲○○之養女，丙○○、乙○○均為丁○○之女，亦即為甲○○之養孫
    。緣甲○○前因故於民國（下同）七十九年間偕同其養孫乙○○住進基隆市○○
    街一號靈泉禪寺修行；其後於八十一年間因繼承自其父高白番坐落臺北縣淡水鎮
    之土地持分經徵收，得款新臺幣（下同）三千三百萬元，除將其中部分贈予丁○○、丙○○等人外，其餘二千二百六十萬元，則以甲○○名義分為七百萬元、三
    百萬元、一百萬元三筆定期存款存入彰化商業銀行；以乙○○名義分為五百萬元
    、五百萬元、一百萬元三筆定期存款存入華南商業銀行基隆分行；又以甲○○名
    義將四百六十萬元分為四筆定期存款存入花蓮區中小企業銀行。乃丁○○因恐甲○○、乙○○二人之上開鉅額銀行定期存款遭寺廟之勸募而落入他人之手中，先
    於八十六年五月十日至基隆市靈泉禪寺，以出外旅遊為由，將甲○○、乙○○帶
    往其臺北市○○○路○段一六五號七樓之四之住所，旋又轉往臺北市○○街二六
    巷二九號一樓居所，再於八十六年六月間某日，利用甲○○洗澡之機會，竊取甲○○縫於襯衣內密袋中之前述銀行定存單十紙、身分證一張及印鑑一枚，得手後
    將定期存單、身分證持往不詳處所分別影印，以取得影印之定期存單十紙及偽造
    之身分證一張後，將影印之定期存單十紙及偽造之身分證一張縫回甲○○之襯衣
    內密袋中，以免招疑。其後與丙○○共同意圖為自己不法之所有，並基於犯意之
    聯絡，共同於八十六年六月十三日持上開竊得之彰化商業銀行七百萬元、三百萬
    元、一百萬元定期存款三紙（存單號碼依序為PK NO 0000000、PK NO 0000000、
    PK NO 0000000 ），至彰化商業銀行儲蓄部基隆代理處辦理解約，並由知悉該存
    單係竊取得來之丙○○盜用甲○○之印鑑以接續偽造甲○○提領存款及利息之私
    文書三紙，並提出該代理處行使，使彰化商業銀行儲蓄部基隆代理處職員陷於錯
    誤，而交付存款及利息共一千一百六十六萬八千二百三十五元，其中九百五十萬
    元由銀行開立台灣銀行支票（起訴書誤為本票，應予更正），餘二百十六萬餘元
    則直接轉入丁○○之帳戶得逞，足生損害於彰化銀行及甲○○本人。嗣於同年六
    月十六日，乙○○至華南銀行辦理定期存款續存時發現存單有異欲辦理止付手續
    時，丁○○、丙○○前往阻止，雙方發生爭執，始經報警查獲。
二、案經甲○○向臺灣基隆地方法院檢察署檢察官提出告訴，及訴由基隆市警察局第
    一分局移送臺灣基隆地方法院檢察署檢察官報請臺灣高等法院檢察署令轉臺灣臺
    北地方法院檢察署檢察官偵查起訴。
    理  由
壹、訊據被告丁○○雖坦承確有將告訴人甲○○之身分證、定存單、印章等物予以調
    包等情，但矢口否認有竊盜、偽造文書及詐欺之犯行，辯稱：伊係擔心九十四歲
    高齡之甲○○與略有智障之乙○○遭人詐騙財產，且甲○○曾要求伊代為保管財
    產之故，並於同年三月間將定存單正本、其等之身分證與印章交由伊保管，惟為
    顧及甲○○年歲已高，恐反覆無常，乃將上開定期存單、身分證等影本及另用印
    章放置於甲○○處，以免其一時失憶，引起恐慌而導致不測；嗣甲○○定存單到
    期，乃代領取到期之定期存款及其利息，將其中九百五十萬元換為臺支支票存於
    銀行保險箱中繼續保管，另現金二百餘萬元則暫放伊之帳戶中，作為甲○○可能
    之醫療費用所需，並無不法所有之意圖云云。被告丙○○亦矢口否認有偽造文書
    及詐欺之犯行，辯稱：伊係因甲○○年事已高，恐遭他人所騙；且伊不過應其母
    即被告丁○○之請，陪同丁○○協助填寫銀行資料而已，並無不法所有之意圖等
    語。惟查，前述被告丁○○係於告訴人甲○○不知情下，影印定期存單、身分證
    ，用以盜換真正之甲○○名義定期存單、身分證及盜取甲○○印鑑後，與另被告
    丙○○共同至彰化商業銀行儲蓄部基隆代理處辦理解約，並由知情之被告丙○○
    盜用甲○○印鑑書具提領本金及利息之私文書，以之領得存款及利息共一千一百
    六十六萬八千二百三十五元，其中九百五十萬元由銀行開立台灣銀行支票，餘二
    百十六萬餘元則直接轉入丁○○之帳戶之事實，業據被告丁○○、丙○○於警訊
    及檢察官偵查中供承甚詳（見八十六年度偵字第二八四九號卷第八十一頁至第八
    十二頁，第八十四頁至第八十八頁，第一０一頁至第一０五頁）。核與告訴人甲○○之指述情節相符，並有彰化商業銀行七百萬元、三百萬元、一百萬元定期存
    款三紙（存單號碼依序PK NO 0000000、PK NO 0000000、PK NO 0000000）影本
    在卷可證，此部分之事實已可認定。次查，在法治社會之中，人格權各自獨立，
    每個人之財產權亦分別受到法律保護；告訴人丁○○擁有龐大財產，自係人人覬
    覦，惟其年歲雖高，認知功能已有衰退現像，然在法院確認其無管理自己事務之
    能力，經依法為禁治產宣告前，自仍有管理其財產之權利，但無由他人藉口「保
    護其財產」，而得擅自盜用印章、偽造其文書，用以代行其權利，取得其財產之
    餘地。被告等所辯：因恐甲○○年事已高，為他人所騙云云，並不足以阻卻違法
    。本案事證明確，被告二人犯行均堪認定。
貳、復按，刑法第二百零一條第一項之偽造有價證券罪，以意圖供行使之用，為其犯
    罪構成要件，此觀諸該法條之規定自明。查，被告丁○○影印定期存單後，乃係
    將該影印之定期存單十紙縫回甲○○之襯衣內密袋中，以免招疑，並非持之使用
    ，主張該存單所表彰之權利，則其雖有影印定期存單之行為，仍難以偽造有價證
    券罪相繩，而僅能論以刑法第二百十條之偽造文書罪；公訴人認被告丁○○此部
    分係涉犯刑法第二百零一條第一項之偽造有價證券罪，尚有未洽，其起訴法條應
    予變更。次查，被告丁○○係在其臺北市○○街二六巷二九號一樓居所，利用甲○○洗澡之機會，竊取甲○○縫於襯衣內密袋中之前述銀行定存單十紙、身分證
    一張及印鑑一枚，有如前述；本件又查其他積極證據足認被告丁○○有先讓告訴
    人甲○○服下迷藥，趁其不醒人事再予取得其襯衣內密袋中之前述銀行定存單、
    身分證之情事，則被告丁○○此部分所為，應僅係犯刑法第三百二十一條第一項
    之竊盜罪；公訴人認被告此部分係涉犯懲治盜匪條例第五條第一項第一款之盜匪
   罪，同有未洽，其起訴法條亦應予變更。又，被告丁○○以影印之方法偽造甲○○之身分證，所為核係犯刑法第二百十二條偽造特種文書罪。至於被告丁○○、
    丙○○盜蓋印章以偽造提領定期存款及利息之私文書，所為則均係犯刑法第二百
    十六條、第二百十條之行使偽造私文書罪，及第三百三十九條第一項之詐欺取財
    罪。被告等為達同一盜領定期存款及利息之目的，於接近之時間內偽造三張提領
    定期存款及利息之私文書，被害法益相同，應認係接續犯。被告等盜用印章為偽
    造文書之部分行為，不另論罪；被告偽造私文書後復持之行使，其偽造私文書之
    低度行為被行使偽造私文書之高度行為吸收，僅論以高度之行使行為。被告等以
    一行使行為行使三張偽造之提領定期存款及利息私文書，為一行為侵害三個同種
    法益而觸犯同一罪名之想像競合犯，依刑法第五十五條之規定，仍應論以一行使
    偽造私文書罪。被告二人間就前揭行使偽造提領定期存款及利息私文書罪、詐欺
    取財罪二犯行，有犯意之聯絡及行為之分擔，皆為共同正犯。又被告被告丁○○
    所犯上開五罪間，及被告丙○○所犯上開二罪間，分別有方法結果之牽連關係，
    應依刑法第五十五條之規定，各從一重之刑法第二百十六條、第二百十條之行使
    偽造私文書罪論處。
參、原審未及詳查，遽為被告丁○○、丙○○均無罪之諭知，尚有未當。公訴人之上
    訴意旨執以指摘原判決不當，為有理由，應由本院將原判決撤銷改判。爰審酌被
    告犯罪之動機在謀錢財，其手段雖屬平和，事後亦已將所得款項返還告訴人，惟
    其犯罪詐取金額高達一千餘萬元，及犯罪後仍飾詞卸責之態度等一切情狀，量處
    主文所示之刑。再查，被告丁○○、丙○○前均未曾犯有期徒刑以上之罪，有臺
    灣高等法院檢察署刑案紀錄簡覆表二紙附在原審卷第第十三頁、第十五頁可參。
    其等雖因一時失慎而誤觸刑章，犯後已據告訴人甲○○表示願予原諒，經此論罪
    科刑當知警惕，信無再犯之虞，爰併均宣告緩刑五年以啟自新。
肆、
  一公訴意旨另以：被告丁○○、被告丙○○二人為移居美國而覬覦告訴人甲○○、
    乙○○二人上開鉅額銀行定期存款，夥同有共同犯意之六名姓名年籍不詳之成年
    男子，意圖為自己不法之所有，推由被告丙○○與其中一名男子於八十六年五月
    十日，至基隆市靈泉禪寺，以出外旅遊為藉口，將甲○○、乙○○帶往其臺北市
    ○○○路五段一六五號七樓之四之住所後，再帶往臺北市○○街二六巷二九號一
    樓居所，被告等即不准告訴人甲○○、乙○○外出返寺，而妨害渠等之行動自由
    ，並以不明藥物加入告訴人甲○○、乙○○食用藥水與食物中，使之昏迷，至使
    不能抗拒，而於同年六月十三日強取告訴人甲○○縫於襯衣內密袋中之身分證、
    印鑑及銀行定存單，並以彩色影印方式偽造前開證件及偽刻印鑑以調換取代之，
    得手後除持其中三張彰化商業銀行定期存單原本，至彰化銀行偽造甲○○之署押
    ，以詐領告訴人甲○○所有定期存款及利息共計一千一百六十六萬餘元（上開持
    銀行定期存單至彰化商業銀行偽造署押詐領定期存款及利息部分業經論罪科刑，
    有如前述）外，被告等為遂其等詐領乙○○所存入花蓮區中小企業銀行定期存款
    之目的，於翌日向告訴人乙○○詐稱欲辦理保險事宜，將告訴人甲○○、乙○○
    二人帶至上開銀行，使乙○○簽署更換印鑑卡，嗣因手續不備而未得逞。迨於同
    年六月十六日，告訴人乙○○至華南銀行辦理定期存款續存後始知悉上情，丁○○、丙○○為阻止乙○○辦理止付手續，竟夥同姓名年籍不詳之成年男子六人強
    拉告訴人甲○○、乙○○，而妨害渠等二人之行動自由，因認被告丁○○涉犯刑
    法第三百零二條第一項及第三百三十九條第三項、第一項等罪嫌；被告丙○○涉
    犯懲治盜匪條例第五條第一項第一款、刑法第二百零一條第一項、第三百零二條
    第一項及第三百三十九條第三項、第一項等罪嫌云云。
  二本件公訴人認被告丁○○涉犯刑法第二百零一條第一項、第三百零二條第一項及
    第三百三十九條第三項、第一項等罪嫌；被告丙○○涉犯懲治盜匪條例第五條第
    一項第一款、刑法第二百零一條第一項、第三百零二條第一項及第三百三十九條
    第三項、第一項等罪嫌，無非係以告訴人甲○○、乙○○之指訴，證人馬素珠等
    人之證述，及銀行之錄影帶十五卷、偽造身分證一張、定存單十張、彰化銀行匯
    款申請書、調換台支申請書各一紙為其主要之論據。訊據被告丁○○、丙○○二
    人均堅覺否認有公訴人所指犯行，丁○○辯稱：甲○○篤信佛法，常整夜擲筊以
    求精神慰藉，加以年紀甚長，故有晝眠或打盹之情形，而乙○○與甲○○長年相
    處，生活起居一致，是甲○○與乙○○常於白天一起「補眠」，伊並無下藥迷昏
    甲○○與乙○○；又伊曾向銀行行員告知伊與告訴人等間之親屬關係，且出示證
    件表明身分，並無詐欺或偽造文書之行為，至於伊等與乙○○間之拉扯乃係出於
    保護乙○○之心願，欲使乙○○知悉定存單在伊手上，並無遺失，無庸辦理止付
    ，並希望乙○○共同返家，亦無妨害自由等語。被告丙○○則辯稱：伊不過應其
    母即被告丁○○之請，陪同丁○○協助填寫銀行資料而已，並無不法所有之意圖
    云云。
  三犯罪事實應依證據認定之，無證據不得推定其犯罪事實，刑事訴訟法第一百五十
    四條定有明文。又，告訴人之告訴，係以使被告受刑事訴追為目的，是其陳述是
    否與事實相符，仍應調查其他證據以資審認，最高法院五十二年臺上字第一三○○號亦著有判例。經查：
    (一)本案告訴人與被告等一家五口原均共同居住，嗣於八十一年八月八日，靈泉禪
      寺有人要帶甲○○去廟裡住，之前甲○○只是去拜拜，後來則家中與寺廟兩邊
      來來往往，均由乙○○相陪；甲○○高興就說要將印鑑、定存單寄放丁○○處
      ，不知說了幾次，反反覆覆等情，業據證人即被告丁○○之女、告訴人甲○○
      之孫白清霞在原審到庭證述綦詳。另證人林陳申證稱：甲○○是伊養母之夫之
      女，是伊之姐妹，丁○○是甲○○之養女，對甲○○很孝順，甲○○要什麼東
      西也都會買給她，也帶甲○○去玩，乙○○則講話不清楚，當初甲○○領到遺
      產款時，就說要去廟裡住，也有到伊那裡住過，伊以前和甲○○很好，甲○○
      說遺產要自己存放，但甲○○也親口向伊說要給丁○○存放等語。證人汪泉水
      亦證稱：伊是丁○○等人之鄰居，白家一家人本來很好，丁○○去市場都買了
      很多東西給甲○○他們吃，年輕時即均由丁○○賺錢養家云云。則告訴人等指
      稱係因不堪被告等之虐待，乃於七十九年間即同往住入基隆靈泉禪寺乙節，並
      無依據。至告訴人尚指稱被告二人係為移居美國而覬覦告訴人等之鉅額銀行定
      期存款，遍閱全卷更無事證相佐，其不可採自明。
    (二)被告二人確曾於八十六年五月十日至基隆靈泉禪寺接告訴人等一同出遊，後將
      告訴人二人帶往臺北市○○○路○段一六五號七樓之四被告之住所，嗣又轉往
      同市○○街二六巷二九號一樓居所，此經告訴人乙○○指稱：被告等開車要載
      伊等到「外埤山」玩，有被告二人開旅行車還有一名男子，伊等到臺北玩，後
      住在民生社區「海華大樓」，住幾天忘記了，後來是甲○○吵著要回去基隆寺
      廟，由被告二人開車送伊等回到基隆靈泉禪寺等語（見原審八十七年三月二十
      五日調查筆錄）。承前所述，告訴人等一係雙眼視力模糊，行動不便之年高老
      嫗（有臺北榮民總醫院診斷證明書附卷可參），另一係口齒不清之智障婦人，
      被告等為其等至親，焉有不顧二人安危，放任其等二人自行外出之理，且嗣經
      告訴人等要求後，仍開車送返靈泉禪寺，實難認有何妨害自由犯行。再告訴人
      等所指被告等二人於上開期間，為控制其等行動，以不明藥物加入告訴人等之
      藥水與食物中，使之昏迷，更於同年八十六年六月十三日以此施用藥劑之方法
      ，至使告訴人等不能抗拒而強取甲○○縫於襯衣內密袋中之身分證、印鑑及銀
      行定存單等節，經本院訊之告訴人甲○○指稱：沒有人告訴伊被告等拿安眠藥
      給伊吃，以前不會這樣，是外面的人告訴伊說吃安眠藥會一直睡；牛奶泡安眠
      藥給伊吃是八年前的事情云云，訊諸告訴人乙○○則稱：吃一吃就睡著了，被
      告等讓伊等吃藥睡著後，就拿甲○○身分證、存摺等去提款云云（均見原審八
      十七年三月二十五日調查筆錄），此觀告訴人二人所言情節已然有異。又告訴
      人甲○○自稱：伊平常擲筊是要問佛祖和祖先的意思，伊問佛祖時才擲筊，晚
      上不曾擲筊，但伊均凌晨三時即起床等語，告訴人乙○○亦稱：甲○○晚上沒
      有常擲筊，只唸佛，伊則東摸西摸、做事、洗衣服等語（均見原審八十七年四
      月三日調查筆錄），足見告訴人甲○○篤信神佛，起床甚早，於天色未亮前即
      擲筊唸佛，乙○○與甲○○長年相處，生活起居一致，是被告等所辯：甲○○
      與乙○○常於白天一起「補眠」，並非因下藥所致等語，尚非無據。
    (三)雖證人馬素珠在原審具結證稱：伊負責靈泉禪寺業務，法號「修彰」，甲○○
      等係於七十八年八月中旬住入靈泉禪寺，大部分時間住廟裡，偶爾有回去，甲○○因與被告等合不來，甲○○打電話一直哭說沒有飯吃，說要到廟裡七十八
      年就到靈泉禪寺住了，八十一年二月甲○○叫伊開車到淡水的代書事務所領錢
      ，當時開本票存到銀行內，伊無親手替甲○○辦，是乙○○替甲○○辦的，甲○○把印章、存款單均縫在腰際間，每次出去都與乙○○一起云云。然查，該
      筆鉅款係白清霞帶甲○○至臺北第八十七支局辦理開戶，但甲○○住到寺廟後
      ，又轉存至彰化銀行等，該存款事宜均馬素珠辦的，甲○○亦曾向白清霞說，
      乙○○的部分也是馬素珠辦的等情，已據證人白清霞證述明確。復據告訴人乙○○陳稱：後來銀行的開戶是師父帶伊與甲○○去華南銀行辦的，單據是師父
      寫給伊看，由伊自己照著寫的，甲○○的也是伊代寫的等語（見原審八十七年
      三月二十五日調查筆錄）。另告訴人甲○○亦供稱：誰與伊同去銀行提款單由
      誰填具伊已忘了，乙○○沒有去云云。嗣經原法院訊問其存款開戶及提領事項
      ，先據其答當時尚未去靈泉禪寺；後又改稱伊係自己去，是郵局的人寫好單據
      等語（見原審八十七年四月三日調查筆錄）。況且，告訴人二人均明確表示不
      知靈泉禪寺之電話，不曾打過電話等云云（見原審八十七年三月二十五日調查
      筆錄）。則證人馬素珠之證詞，與事實多有不符，是否真實，已容懷疑。再查
      ，就告訴人等是否有捐給寺廟錢財乙節，證人馬素珠在原法院調查中極力否認
      ；惟被告等辯稱：八十一年七、八月間靈泉禪寺當家師父馬素珠將甲○○帶走
      ，並向丁○○取走臺北市銀行民生分行000000000000號帳戶存摺
      ，於八十一年七月十四日及同年八月十一日分別自丁○○之帳戶各提領四百萬
      元及二百萬元，且分別逕行匯入財團法人臺灣省基隆靈泉禪寺及靈泉禪寺住持
      莊清旺等帳戶等語，並據提出當日之匯款單在卷為證。告訴人甲○○亦供稱：
      捐錢沒有，是作法會有出錢而已，另有擲筊後，貢獻寺方供桌云云（見原審八
      十七年四月三日調查筆錄）。乃身為靈泉禪寺財務長之馬素珠對如此大筆之捐
      款竟諉稱不知；就原審訊問告訴人等尚有多少存款，亦吱唔其詞，益徵證人馬
      素珠之證言多有不實。又查，告訴人另提出靈泉禪寺發給之捐款感謝函多紙附
      卷，以證明告訴人確有於參與法會之小筆捐款，惟其中尚有捐款供作覺皇寶殿
      （中殿）建築金感謝狀所載分別為二十萬元、一百萬元、二百萬元，復有捐款
      供作建設佛教文物館之所載分別各二十八萬五千元、二十六萬五千元、二十萬
      元、二十五萬元之感謝狀附卷，是告訴人等所稱無捐款予靈泉禪寺一節，顯非
      事實。況觀諸上揭感謝狀中不乏簽有「彰」字，難謂法號為「修彰」之馬素珠
      不知，甚且該供作覺皇寶殿（中殿）建築金中二紙感謝狀，連續於八十一年七
      月十七日、十八日為百萬之鉅款捐獻，並非常情，而該供作佛教文物館之四紙
      感謝狀，分別係八十三年十月三十日及八十四年一月一日開具，惟觀其上之編
      碼，竟為幾近連號之二一、二二、二四、二五等號，經辦人竟同時有多種簽具
      型態，亦均與常情相違，此部分文件之真實性及證人馬素珠所言之不可採，實
      至為灼然。另自此部分感謝狀上猶載明告訴人住址係在臺北市○○○路○段一
      六五號七樓之四觀之，益見被告等前述辯稱告訴人等係於家中及寺院兩處往返
      居住等情，尚可採信。
    (四)又查，被告另於八十六年六月十六日係先至華南銀行辦理乙○○名下定期存款
      ，且已提示真正之定存單，業據被告等供述在卷，嗣巧遇寺方人員與清香同來
      欲辦理止付，於辦理當中，被告遂上前表明定存單並未遺失，無庸辦理止付，
      致雙方發生拉扯，後來乙○○仍辦妥止付手續等情，亦有證人華南銀行行員張
      莉瑾於警訊中證述甚詳，足認被告等確曾因止付事與乙○○拉扯，嗣勸說丙○○無效先行離去，據前所述，告訴人乙○○係一智障婦人，被告丁○○為其生
      母、丙○○為其妹，為保護甲○○置於乙○○名下之財產而有此舉，實屬人情
      之常，為解釋定存單無遺失之事，情急而生拉扯，尚難遽認即有妨害自由犯行
      。至起訴書所載甲○○亦同行而同遭被告等妨害自由，並無任何事證足認甲○○亦在場，此部分顯係公訴人之誤會所致，附此說明。
    (五)至於，被告等雖曾為遂行其等詐領乙○○所存入花蓮區中小企業銀行定期存款
      之目的，將告訴人甲○○、乙○○二人帶至上開銀行，使乙○○簽署更換印鑑
      卡，惟因尚未著手詐欺之犯行，即因手續不備而未能辦理，此部分被告等所為
      ，自不構成第三百三十九條第三項、第一項之詐欺未遂罪。又共犯之成立須有
      犯意之聯絡或行為之分擔。經查，告訴人甲○○襯衣內密袋中之銀行定期存單
      十紙、身分證一張及印鑑一枚，係由被告丁○○一人在其臺北市○○街二六巷
      二九號一樓居所，利用甲○○洗澡之機會所竊取得手，並持往不詳處所分別影
      印乙節，已如前述；本件又查無其他積極證據足認被告丙○○與丁○○間就此
      部分行為有如何之犯意聯絡或行為分擔，自難僅憑推測之詞，即命被告丙○○
      就此取得定期存單、身分證、印鑑章，及影印定期存單、身分證之偽造行為，
      亦負共犯之責。
  四此外，復查無其他積極證據足資證明被告等確有公訴意旨所指之此部分犯行，被
    告等此部分犯罪，自屬不能證明。惟因公訴人認此部分與前揭論罪科刑部分，有
    牽連犯之關係，屬裁判上之一罪，故不另為無罪之諭知，併此敘明。
據上論斷，應依刑事訴訟法第三百六十九條第一項前段、第三百六十四條、第三百條
、第二百九十九條第一項前段，刑法第二十八條、第二百十六條、第二百十條、第二
百十二條、第三百二十條第一項、第三百三十九條第一項、第五十五條、第七十四條
第一款，罰金罰鍰提高標準條例第一條前段，判決如主文。
本案經檢察官蔡日昇到庭執行職務。
中    華    民    國    八十九    年       六       月        一        日
                          臺灣高等法院刑事第十二庭
                              審判長法  官  劉  景  星
                                    法  官  陳  志  洋
                                    法  官  陳  博  志
右正本證明與原本無異。
如不服本判決應於收受送達後十日內向本院提出上訴書狀，其未敘述上訴之理由者並
得於提起上訴後十日內向本院補提理由書（均須按他造當事人之人數附繕本）。
                                    書記官  鄭  兆  璋
中    華    民    國    八十九    年       六       月        五        日
附錄：本判決論罪科刑法條全文
刑法第二百十條
偽造、變造私文書，足以生損害於公眾或他人者，處五年以下有期徒刑。
刑法第二百十六條
行使第二百十條至第二百十五條之文書者，依偽造、變造文書或登載不實事項或使登
載不實事項之規定處斷。


司法院資訊處製作；財團法人民間司法改革基金會備份。
